【裁判字號】    92,上重更(一),47
【裁判日期】    921021
【裁判案由】    毒品危害防制條例
【裁判全文】
臺灣高等法院刑事判決                      九十二年度上重更(一)字第四七號
    上  訴  人
    即  被  告  甲○○
    選任辯護人  吳義雄律師
右上訴人因違反毒品危害防制條例案件，不服臺灣基隆地方法院九十一年度重訴字第
一Ｏ號，中華民國九十二年一月二十二日第一審判決（起訴案號：臺灣基隆地方法院
檢察署九十一年度偵字第一七五四、一七五五號）提起上訴，本院判決後，經最高法
院發回更審，本院判決如左：
    主  文
原判決關於甲○○販賣第一級毒品及第二級毒品及定執行刑部分撤銷。
甲○○共同連續販賣第一級毒品，累犯，處無期徒刑，褫奪公權終身；扣案之第一級
毒品海洛因淨重拾點柒陸公克、第一級毒品海洛因淨重參佰零柒點玖參公克均沒收銷
燬，海洛因模具壹組、電子秤壹台、分裝塑膠袋壹批（壹號袋壹佰個、貳號袋壹佰柒
拾個、參號袋捌拾個、肆號袋壹佰柒拾個）均沒收，販賣毒品所得新台幣陸拾貳萬肆
仟元沒收，如全部或一部不能沒收時，以其財產抵償之。又販賣第二級毒品，累犯，
處有期徒刑捌年，扣案之第二級毒品安非他命淨重壹佰參拾柒點參參公克沒收銷燬之
，同上之電子秤壹台及分裝塑膠袋壹批（壹號袋壹佰個、貳號袋壹佰柒拾個、參號袋
捌拾個、肆號袋壹佰柒拾個）均沒收。應執行無期徒刑，褫奪公權終身；扣案之第一
級毒品海洛因淨重拾點柒陸公克、第一級毒品海洛因淨重參佰零柒點玖參公克、第二
級毒品安非他命淨重壹佰參拾柒點參參公克、海洛因模具壹組、電子秤壹台、分裝塑
膠袋壹批（壹號袋壹佰個、貳號袋壹佰柒拾個、參號袋捌拾個、肆號袋壹佰柒拾個）
均沒收；販賣毒品所得新台幣陸拾貳萬肆仟元沒收，如全部或一部不能沒收時，以其
財產抵償之。
    事  實
一、甲○○（綽號「殺豬」）前因違反藥事法、麻醉藥品管理條例案件（吸用麻藥罪
    ）及違反麻醉藥品管理條例（販賣麻藥罪）案件，經定應執行有期徒刑五年六月
    確定，復因違反麻醉藥品管理條例案件（吸用麻藥罪）、偽造文書罪及贓物罪，
    經應執行有期徒刑一年六月確定，且接續執行，於民國八十七年二月二十七日因
    縮短刑期假釋出監，九十年十二月八日縮刑假釋期滿，執行完畢。詎仍不悔改，
    明知第一級毒品海洛因、第二級毒品安非他命均係管制物品，不得販賣、持有，
    竟基於販賣第一級毒品海洛因營利之概括犯意，及另行起意基於販賣第二級毒品
    安非他命之犯意，先後為：
(一)於九十一年四月間，先後三次，分別在國道一號高速公路南崁交流道、基隆市○
    ○路橘郡社區樓下、基隆市○○路一六九之二號五樓住處，以二公克新台幣（下
    同）五千元之價格，各以二萬四千元、五千元、三萬五千元之價格，連續販賣第
    一級毒品海洛因予劉昌錦共三次。
(二)於九十一年五月上旬某日，甲○○基於販賣第二級毒品安非他命之犯意，在其位
    於基隆市○○區○○路一六九之二號五樓家中，以八萬元代價自真實姓名不詳，
    綽號「冬瓜」者購入安非他命淨重一三七點五三公克，擬以一兩二萬五千元賣出
    。該次「冬瓜」因甲○○購入安非他命數量頗鉅而附贈第二級毒品大麻淨重十七
    點五四公克予甲○○，甲○○因而另行起意收受而持有該大麻（此部分已經判決
    有罪確定在案）。
(三)於九十一年五月八日，甲○○基於販賣第一級毒品海洛因之犯意，在其基隆市○
    ○區○○路一六九之二號五樓家中，以二萬元代價自上開綽號「冬瓜」者購入海
    洛因淨重十點七六公克，擬以二公克五千元價格賣出。
(四)劉昌錦（已經判決有罪確定）明知海洛因係經公告管制之第一級毒品，未經許可
    不得販賣、持有，於九十一年五月上旬某日，因真實姓名不詳綽號「曹宏」之友
    人介紹楊健龍欲買入第一級毒品海洛因供己吸用，請劉昌錦代為尋覓賣方，劉昌
    錦為使此筆買賣交易得以順利完成，竟與甲○○基於販賣第一級毒品營利之犯意
    聯絡，由劉昌錦居中介紹楊健龍向甲○○購買第一級毒品海洛因磚一塊重量約九
    兩三，並約定價金為六十五萬元。乃於九十一年五月八日下午三、四時許，劉昌
    錦自桃園縣某處駕駛其所有車號ＭＨ─七九二九號自小客車，搭載楊健龍、綽號
    「曹宏」前往甲○○居住之基隆市○○路橘郡社區門口附近。同日下午五、六時
    許到達橘郡社區後，由劉昌錦獨自一人下車，前往甲○○在基隆市○○路一六九
    之二號五樓之住處與甲○○接洽購買第一級毒品海洛因事宜，楊健龍則在前開自
    小客車內等候，後劉昌錦自甲○○家中先拿一小包海洛因給楊健龍看當樣品，因
    甲○○出售之第一級毒品海洛因品質較差（潮濕），楊健龍本表示不打算買了，
    惟在劉昌錦居間協調下，甲○○及楊健龍雙方同意減以五十六萬元之價額成交，
    再由劉昌錦攜帶楊健龍所交付之五十六萬元現金交予甲○○後，嗣甲○○並駕駛
    其所有車號Ｇ四─六二一二號自小客車搭載劉昌錦至楊健龍等待處，由甲○○在
    車內將前開海洛因磚一塊交付予劉昌錦再轉交楊健龍完成販賣交易行為。劉昌錦
    並分別自楊健龍處無償取得第一級毒品海洛因施用，用以抵償原與楊健龍約定可
    以獲得三萬元之報酬、另自甲○○處獲得現金四萬元之報酬。楊健龍購得毒品後
    返回住處時，發現所購買之第一級毒品海洛因品質實在太差（潮濕），乃以電話
    要求劉昌錦處理此事，劉昌錦承前共同販賣第一級毒品之同一犯意，於九十一年
    五月十日打電話予楊健龍，表示甲○○同意處理或更換毒品海洛因，乃同日下午
    三時多，劉昌錦即駕駛車號ＭＨ─七九二九號自小客車搭載楊健龍及不知情之友
    人呂榮財（欲前往台北地區購買衣服）攜帶前述毒品，自桃園縣某處前往甲○○
    上開住處欲更換毒品，約當日下午五時三十分許抵達後，劉昌錦夥同呂榮財（與
    甲○○相識）持前開毒品至甲○○位於基隆市○○路一六九之二號五樓之住處，
    欲替楊健龍向甲○○更換毒品海洛因。然警方已循線先於九十一年五月十日下午
    四時三十分持台灣基隆地方法院法官所核發之搜索票前往甲○○位於基隆市○○
    路一六九之二號五樓之住處執行搜索，當場扣得甲○○先前以販賣之意購入之第
    一級毒品海洛因淨重十點七六公克、第二級毒品安非他命淨重一三七點五三公克
    （取零點二公克鑑驗，總餘一三七點三三公克）及甲○○所持有第二級毒品大麻
    淨重十七點五四公克（已在甲○○持有大麻部分宣告沒收銷毀），並扣得甲○○
    所有供販賣毒品所用之海洛因磚模具一組、電子秤一台及甲○○所有預備供販賣
    第一級毒品及第二級毒品所用之分裝塑膠袋一批（一號袋一百個、二號袋一百七
    十個、三號袋八十個、四號袋一百七十個），另扣得甲○○持有供施用安非他命
    所用之吸食器四支（甲○○施用第二級毒品部分已另案處理）。因於警方搜索過
    程中，適劉昌錦打電話與甲○○聯絡更換毒品事宜，經警當場詢問甲○○，進而
    知悉劉昌錦將攜帶第一級毒品海洛因前往該處，於是員警即在該處埋伏守候，同
    日下午五時三十分許，在上址當場查獲劉昌錦將第一級毒品海洛因攜帶至該處，
    並當場扣得劉昌錦所持有之第一級毒品海洛因淨重三百零七點九三公克，始知悉
    上情（楊健龍涉嫌施用第一級毒品海洛因罪嫌，亦另案處理）。
二、案經內政部警政署基隆港務警察局移送臺灣基隆地方法院檢察署檢察官偵查起訴
    。
    理  由
一、訊據上訴人即被告甲○○固不否認為警於其住處查獲時，扣得第一級毒品海洛因
    淨重十點七六公克、第二級毒品安非他命淨重一百三十七點五三公克等情不諱，
    惟矢口否認有何販賣第一級毒品海洛因及第二級毒品安非他命犯行，並在本院辯
    稱：在家中所查扣之毒品，是向「冬瓜」即陳銀發購入，打算自己施用，再另向
    陳銀發買海洛因磚一塊，五十萬元，陳銀發叫劉昌錦送來即被查獲；本案更審後
    又辯稱：被查獲當時劉昌錦帶來之海洛因磚，係劉昌錦持來欲賣予伊，非伊所賣
    云云；而被告甲○○在原審則辯稱：「沒有賣過毒品海洛因給劉昌錦，曾經交給
    劉昌錦四萬元向他買毒品，因為藥頭被警方查獲，四萬元也被沒收，所以被告劉
    昌錦事後才將錢用匯款之方式返還，扣案之海洛因是伊以二萬元向劉昌錦買的樣
    品，打算要以五十萬元向他買一塊九點三兩重之海洛因，警方在劉昌錦身上所扣
    得之海洛因就是伊要向劉昌錦買的一塊海洛因，補送的餘貨，安非他命是以六萬
    元向劉昌錦購入的樣品，準備要以四十五萬元買一公斤，錢都沒有支付，因為看
    到劉昌錦在賣很好賺所以向他購買，準備販賣毒品營利，並與劉昌錦說好賣出後
    再支付貨款，海洛因打算以二公克五千元賣出，一塊海洛因磚可賣一百萬元，安
    非他命打算以一兩二萬五千元賣出，一公斤二十八兩可賣到七十萬元」云云。
二、經查：
(一)本案之查獲，係內政部警政署基隆港務警察局於九十一年五月九日，接獲民眾化
    名「阿達」（即Ａ１）檢舉被告甲○○在基隆市○○路一六九之二號五樓販賣、
    持有及施用毒品之線索，警方並於翌日（十日）向台灣基隆地方法院聲請核發搜
    索票獲准後，於九十一年五月十日下午四時三十分就被告甲○○位於前開麥金路
    之住處執行搜索，並當場查獲被告甲○○所持有之第一級毒品海洛因毛重十二點
    四公克、第二級毒品安非他命毛重一百四十三點六八公克（扣押筆錄記載毛重一
    百四十二點二公克）、第二級毒品大麻毛重二十一點二公克及海洛因磚模具一組
    、電子秤一台、分裝塑膠袋一批（一號袋一百個、二號袋一百七十個、三號袋八
    十個、四號袋一百七十個），另扣得甲○○所持有之吸食器四支，並於搜索期間
    同案被告劉昌錦與案外人呂榮財適巧攜帶第一級毒品海洛因毛重三百一十四點四
    公克至前開處所，欲將毒品交付予被告甲○○，為警當場人贓俱獲，並在劉昌錦
    駕駛之ＭＨ─七九二九號自小客車內查獲在車內等待之楊健龍（並在楊健龍身上
    扣得海洛因毛重十二點九公克及安非他命吸食器一支）等情，有內政部警政署基
    隆港務警察局搜索票聲請書、偵查報告、扣押筆錄、實地檢查（查訪）紀錄表、
    扣押物品目錄表等件附卷可證（見警卷(一)第十三頁至第二十頁），並有基隆港務
    警察局偵破報告（見偵字第一七五四號卷(一)第八六、八七頁）及現場查獲照片九
    張存卷可憑（見警卷(二)），且經證人即執行搜索之帶隊員警楊志銘於九十一年六
    月十七日偵查時（見偵字第一七五四號卷(一)第一０八、一０九頁）及證人林益生
    即執行搜索並承辦本案之員警在原審到院證述明確，互核相符，顯然警方係先循
    線搜索被告甲○○前開住處時，一併當場查獲同案被告劉昌錦攜帶海洛因毛重三
    百一十四點四公克至被告甲○○前開處所等情無誤。再劉昌錦所攜帶至甲○○家
    中之物，經送鑑定，係淨重三百零七點九三公克，純度百分之五十點一一之海洛
    因無誤，此有法務部調查局九十一年六月三日調科壹字第三二０００一二九二號
    鑑定通知書一紙附卷可證（見偵字第一七五五號卷第三九頁）。另於被告甲○○
    家中所扣得之物，其中淨重十點七六公克者，係純度百分之六八點七九之海洛因
    ，另煙草係含有第二毒品安非他命成分及大麻成分，淨重為十七點五四公克。又
    尚有淨重一百三十七點五三公克，取零點二公克鑑驗，餘一百三十七點三三公克
    者，為甲基安非他命，此有法務部調查局九十一年六月三日調科壹字第三二００
    ０一二九三號鑑定通知書（見偵字第一七五四號卷(一)第五七頁）、法務部調查局
    九十一年五月三十一日調科壹字第三二０００一二九四號鑑定通知書（見偵字第
    一七五四號卷(一)第五八頁）、內政部警政署刑事警察局九十一年六月五日刑鑑字
    第九一０一一八一五八號鑑驗通知書（見偵字第一七五四號卷(一)第一八九頁）各
    一紙附卷可憑，顯見於被告甲○○家中及劉昌錦身上所查扣之物，確實為海洛因
    、安非他命及含有安非他命成分之大麻無誤。
(二)關於出售海洛因予被告劉昌錦部分；
    被告甲○○於九十一年四月間，分別在國道一號高速公路南崁交流道、基隆市○
    ○路橘郡社區樓下、基隆市○○路一六九之二號五樓住處，以二萬四千元、五千
    元、三萬五千元之價格，連續販賣第一級毒品海洛因予被告劉昌錦三次之事實，
    業據同案被告劉昌錦於九十一年七月三十一日檢察官偵訊時供承：「自九十一年
    四月起大約向甲○○買過二、三次毒品海洛因，大約每次買一、二萬元，有時甲
    ○○會直接拿到桃園高速公路交流道交易，有時我會來基隆甲○○住處交易，有
    時款項不足，會事後匯款至他的帳戶內」等語（見偵字第一七五四號卷(二)第二九
    頁），復於原審九十一年九月四日調查時陳稱：「我跟甲○○購買毒品二、三次
    ，是用電話跟甲○○訂毒品，再約在外面交，有一次在南崁交流道，一次是在甲
    ○○家樓下，一次是我去甲○○家中拿，甲○○交給我毒品時，會說這袋毒品價
    格多少，有時我表示錢不夠，梁會說我回去後再匯錢過來等語（見原審卷(一)第十
    八頁），再於原審九十一年十月十七日調查時一再供承：「向甲○○買過三次毒
    品海洛因，都是在九十一年四月份，到甲○○橘郡五樓住處那次，甲○○拿半兩
    海洛因給我，說要三萬五千元，錢部分我是部分現金，餘用匯款的方式給甲○○
    。一次在南崁交流道下面買一萬元的海洛因毒品一包，當時甲○○有說這一包毒
    品大約是二萬四千元的價值毒品，一次是在橘郡樓下，不知道重量，只記得一次
    是拿五千元買一包海洛因。」等語（見原審卷(一)第一一八頁），並於本院上訴字
    案九十二年三月十日調查時供稱：「在九十一年四月間有跟甲○○買海洛因三次
    ，一次在南崁交流道附近、一次在橘郡社區門，一次在甲○○家中」等語甚明（
    見本院上訴字卷第八二、八三頁），顯見同案被告劉昌錦於偵、審中均一致供承
    陸續向被告甲○○購買毒品海洛因三次，價額總共約為六萬四千元，與原審函請
    桃園郵局、中壢郵局調閱被告劉昌錦九十一年四月份之匯款資料結果，劉昌錦確
    於九十一年四月十六日、九十一年四月十九日分別匯款三萬八千元、二萬三千五
    百元予被告甲○○之證據相符，此有前開郵局營九一字五０六一五九─００二、
    五二二００一０九二號函暨函附之郵政國內匯款單各一份在卷可佐（見原審卷(一)
    第二Ｏ二頁、原審卷(二)第九頁）。被告甲○○雖矢口否認有販賣毒品海洛因予同
    案被告劉昌錦之事實，惟其自九十一年五月十日被警查獲後迄檢察官提起公訴之
    偵查期間，及原審多次調查期間均未陳述曾經於九十一年三月間向劉昌錦購買毒
    品未遂之事實，嗣於原審九十一年十二月五日調查時當庭提示前開郵政國內匯款
    單之劉昌錦匯款紀錄時，始辯稱：「在三月中旬第一次向劉昌錦買一兩安非他命
    四萬元，劉昌錦要我在桃園交流道下把錢交給他，我在原處等二個多鐘頭，劉昌
    錦沒有來，我打電話給他時劉昌錦叫我不要再打電話，因為他們已經被警察抓了
    ，並叫我先回去，隔天劉昌錦打電話給我，我問劉昌錦錢呢，他說已經被警察搜
    去了，所以劉昌錦才會有匯款給我的紀錄」云云，則其真實性，已頗值存疑；且
    稽之被告甲○○之前開辯詞，其僅給付予劉昌錦四萬元購買安非他命，為何劉昌
    錦卻於九十一年四月間陸續匯款六萬一千五百元予被告甲○○，多匯之二萬一千
    五百元究竟做何用途，被告甲○○均不能明白交待，其上開辯詞空無所憑，且與
    常情不符，顯係當庭臨訟杜撰之詞，不足採信。換言之，劉昌錦確實因購買毒品
    海洛因於九十一年四月間陸續匯款六萬一千五百元予被告甲○○等情，應堪認定
    ；至於劉昌錦雖另供承曾給付予被告甲○○一萬餘元現金云云（詳原審卷第一一
    八頁），然劉昌錦此部分之供述或因時日久遠而對於交付現金之金額記憶不清所
    致，尚非可採，附此說明。
(三)關於在被告甲○○家中所扣得之毒品部分：
    被告甲○○在原審辯稱：家中所查扣之海洛因，是要以五十萬元向劉昌錦購入海
    洛因磚一塊先送來之樣品，而安非他命則是要四十五萬元向同案被告劉昌錦買一
    公斤安非他命先送來之樣品，另大麻是劉昌錦附贈云云（見偵字第一七五五號卷
    第七頁背面），然此已為劉昌錦一再堅詞否認，而被告甲○○上訴於本院則改稱
    ：安非他命是五月八日前一星期，以八萬元跟冬瓜買的，海洛因是五月八日以二
    萬元跟冬瓜買的，大麻是買安非他命是附贈，均是打算自己施用等語（見本院上
    訴字卷第二０三頁）。顯見被告在原審所辯住處被起出海洛因、安非他命係劉昌
    錦所販海洛因、安非他命之樣品一節，已不足憑。且查劉昌錦未曾承認在被告甲
    ○○家中所扣得之毒品為其所出售，而依被告所供在其住處之海洛因樣品係與劉
    昌錦被抓當日所帶之海洛因是同一塊（海洛因磚）敲下來的云云（見偵字第一七
    五四號卷(一)第六八頁），但查在被告甲○○家中所扣得之海洛因係純度百分之六
    八點七九之海洛因，而被告劉昌錦所帶到甲○○家中之海洛因係純度百分之五十
    點一一之海洛因，此有上開法務部調查局鑑驗通知書二紙在卷如前所述，是可見
    兩者非同批海洛因甚明，被告家中所獲之海洛因，並非劉昌錦所先送來之樣品，
    被告甲○○所辯其家中毒品是劉昌錦提供之樣品一詞，應不實在，委不可採。再
    查被告甲○○僅有施用安非他命前科，本案審理中且因施用安非他命在基隆戒治
    所戒治，從無施用海洛因之前科，是被告甲○○購入海洛因顯係供販賣之用甚明
    。另雖被告甲○○有施用安非他命，但在被告甲○○家中所扣得之安非他命數量
    頗鉅，且被告甲○○就如何販賣安非他命在偵查中即供稱「一公斤四十五萬元購
    入，一公斤二十八兩，一兩可賣二萬五千元，一公斤可賣到七十萬元，可賺二十
    五萬元」等語甚明在卷（見偵字第一七五五號卷第七頁反面），顯見被告甲○○
    就販入及賣出安非他命之行情知之甚明，其係以販賣安非他命之意圖購入安非他
    命甚明。此外並有分裝塑膠袋及電子秤扣案可證，被告此部分販賣安非他命及販
    賣海洛因犯行，堪以認定。
(四)關於出售海洛因予楊健龍部分：
    1.同案被告劉昌錦之供述：
    (1)同案被告劉昌錦於九十一年五月十日經警查獲時供承：「兩天前朋友介紹認識
      楊健龍，楊健龍問我有沒有認識誰在販賣海洛因，我知道甲○○有在賣毒品海
      洛因，所以就介紹他們二人認識，在基隆長庚醫院旁（橘郡社區對面）完成交
      易，後來楊健龍找我表示交易的毒品壞掉，要我給他交待，我聯絡甲○○，甲
      ○○叫我帶楊健龍帶毒品上基隆找他，因為順便可以買衣服，就約呂榮財一起
      北上，到了基隆因為怕未經甲○○同意帶楊健龍上去會有麻煩，所以就和呂榮
      財帶毒品上去甲○○的住所，是楊健龍叫我把楊健龍的毒品拿上去跟甲○○交
      換」等語（見警卷(一)第九頁反面至第十頁）。
    (2)劉昌錦復於查獲翌日在檢察官偵查及台灣基隆地方法院為羈押之訊問時均供稱
      ：「毒品是查獲前由我介紹楊健龍到橘郡門口向甲○○買的，當時是以五十六
      萬元向甲○○買，我只付五十二萬元，四萬元是向甲○○賺（借）的，後來楊
      健龍告訴我買進的毒品壞掉，要我找甲○○換，楊健龍確實拿五十六萬元給我
      ，我從中賺四萬元」等語（見偵字第一七五四號卷(一)第六頁、第八頁，原審聲
      羈字卷第十三頁）。
    (3)劉昌錦再於九十一年五月二十七日偵查時亦供稱：「九十一年五月八日楊健龍
      從桃園帶現金五十六萬元，我開ＭＨ─七九二九號自小客車載楊健龍、曹宏去
      找甲○○，事先有和甲○○約好，開車到八堵交流道附近橘郡社區，當時約下
      午六、七點，我打電話給甲○○，帶五十六萬元走進甲○○住處，表示楊健龍
      要跟他買海洛因，有拿一小包海洛因下來給楊健龍看過，後來又上去甲○○住
      處交易，實際上只有給甲○○五十二萬元，之前我曾打電話給甲○○要向他借
      四萬元，當天剛好楊健龍拿現金買毒品，當我拿錢給甲○○時，甲○○拿給他
      的女友（謝雲卿）點數數目，再叫他的女友算四萬元給我，甲○○是用牛皮紙
      袋裝一塊海洛因，開車載我下來，到便利商店門口將毒品交給我，楊健龍從我
      的車內走出來，在便利商店門口由我交給楊健龍，甲○○則開車離開橘郡大門
      ，我也開車載楊健龍、曹宏離開。楊健龍回到家中當天打電話給我說海洛因濕
      掉要換，我當天打電話給甲○○表示要換，九十一年五月十日下午三點多我先
      和楊健龍約好，大約下午五、六點我將車子停在橘郡旁，楊健龍在車上等，我
      和呂榮財上去找甲○○，我順便帶呂榮財要去買衣服，因為呂榮財和楊健龍不
      熟，不好意思讓呂榮財在車上等，我拿著楊健龍交給我的塑膠咖啡色盒子裡面
      有海洛因，上去和甲○○換」等語（見偵字第一七五四號卷(一)第九八頁）。
    (4)劉昌錦於原審九十一年九月四日調查時供稱：「九十一年五月八日下午我用自
      己的車載楊健龍及曹宏北上找甲○○，到橘郡門口，就打電話給甲○○說要拿
      海洛因一塊，原本說是要六十三萬元，到甲○○家裡後，甲○○拿給我一小包
      海洛因先拿下去給楊健龍看算樣品，楊健龍覺得品質不好，我打電話給甲○○
      說楊健龍說毒品品質不好，不打算買了，因甲○○一直說毒品本錢要五十六萬
      元，梁表示他可以不要賺，楊表示好，就將五十六萬元現金給我帶上去給甲○
      ○，甲○○就跟我下樓，並開車送我到橘郡門口，下車就用牛皮紙包了一包毒
      品給我，我介紹二人認識就把毒品交給楊健龍，五月九日楊打電話給我說向梁
      買的海洛因濕掉了，不能施用，我就問梁怎麼辦，梁就叫我把毒品拿回去給他
      再重新製成，我就用電話跟梁約好時間，再打電話給楊健龍表示可以重新製成
      毒品，楊就說好，五月十日，我跟楊健龍及呂榮財一起北上，到甲○○住處，
      我就帶呂榮財一起上去，楊健龍在車上」等語（見原審卷(一)第十九頁）。
    (5)劉昌錦復於原審九十一年十月十七日當庭供陳：「五月八日當天跟曹宏、楊健
      龍在南崁交流道下碰面，我開ＭＨ─七九二九號自己的車，載曹宏及楊健龍來
      基隆橘郡樓下，曹宏及楊健龍坐在車上等，由我自己一個人上去甲○○住處，
      甲○○就拿一小包的海洛因給我，叫我拿下去給曹宏及楊健龍看，我拿下去時
      ，跟曹宏及楊健龍說他給你試用的，楊健龍用完毒品後，叫我打電話上去給甲
      ○○，問價錢，甲○○叫我先上樓面談，甲○○在樓上的住處跟我說要六十三
      萬元賣，我打曹宏的電話給楊，楊表示不要拿毒品了，後來甲○○表示要照本
      錢五十六萬元賣給我，我就下樓向楊健龍拿錢，我再將五十六萬元拿上樓給甲
      ○○，甲○○跟我一起出來，用車子載我下來橘郡門口，曹及楊已經在便利商
      店門口站，甲○○就給我一包用牛皮紙包的東西，我就將牛皮紙轉交給楊健龍
      ，梁表示有事要先離開，我們三人也開車離開該處，之前有跟甲○○借四萬元
      繳會錢，我將五十六萬元現金交給甲○○，甲○○當場數四萬元給我，楊健龍
      有答應要免費請我施用毒品，五月十日有我及呂榮財、楊健龍一起到橘郡，是
      楊健龍說毒品濕掉不能用，叫我打電話給甲○○，甲○○表示要重新製成，我
      才在當天載楊健龍上來基隆，之前有跟呂榮財約好要來台北買衣服，抵達基隆
      後，我就跟呂榮財上去找甲○○，當場就被警察抓了」等語（見原審卷(一)第一
      二一頁）。
    (6)劉昌錦於本院九十二年三月十日調查時供稱：「九十一年五月八日那天，我開
      車載曹宏及楊健龍去到橘郡社區門口，曹宏及楊健龍在車上等我，我到被告家
      ，被告給我一小包試用，我拿下去給楊健龍試用，他說品質不太好，我上樓反
      應說不要買，後來被告說願意降價為五十六萬元，我才給被告錢，然後跟被告
      借了四萬元，後來楊健龍打電話告訴我，海洛因太潮濕了，看能不能換，所以
      我就聯絡甲○○」等語（見本院上重訴字卷第八十頁）。
      查由同案被告劉昌錦先後多次供述可知其一再指述係楊健龍以五十六萬元向被
      告甲○○買扣案毒品海洛因磚一塊，惟因太潮濕，為警查獲當天是帶海洛因磚
      到甲○○家要換毒品等情無誤。
    2.證人楊健龍之證述：
    (1)證人楊健龍於九十一年五月十日經警查獲時供稱：「劉昌錦身上的海洛因是我
      透過劉昌錦向甲○○買的，我要購買毒品請劉昌錦介紹，劉昌錦即與甲○○聯
      絡，於五月七日下午六時許，劉昌錦駕車載我到長庚醫院前，我即交付五十六
      萬給劉昌錦，劉昌錦下車和綽號殺豬的甲○○交易，共約三百多公克，因為購
      買的毒品品質不佳，所以拿來跟甲○○換毒品，不是要賣甲○○毒品」等語（
      見警卷(一)第五頁反面至第六頁）。
    (2)翌日證人楊健龍於檢察官覆訊時陳稱：「毒品是我託劉昌錦到長庚醫院門口對
      面的巷子買的，五十六萬元以現金交付給劉昌錦，當時有說好劉昌錦從中賺三
      萬元，當時有看見甲○○開車載劉昌錦從他家下來，劉昌錦下車時手上就拿著
      毒品，再來基隆是因為買的毒品泡水所以拿回來換」等語（見偵字第一七五四
      號卷(一)第七頁、第八頁）。
    (3)證人楊健龍在檢察官九十一年八月二十六日訊問時證稱：「查獲前二天下午三
      、四點左右到八堵交流道附近長庚醫院對面社區，劉昌錦載我和曹宏從中壢去
      找甲○○買毒品，我總共拿五十六萬元給劉昌錦，到達後我和曹宏在車內等，
      劉昌錦上去跟甲○○買，他第一次上去約隔了一小時，帶我給他的錢上去，又
      下來問我海洛因毒品品質較差是否要買，我想錢已經付了就決定要買，於是劉
      昌錦又上去找甲○○，快天黑時才坐甲○○的車子下來，毒品是用牛皮紙袋裝
      著一整塊。因為毒品品質太差，劉昌錦說可以換一塊新的，但要再加十萬元，
      於是我拿著白色塑膠盒裝著購買的全部毒品，五月十日約在南崁，劉昌錦載我
      來基隆，我車內查獲的海洛因向綽號阿雄買」等語（見偵字第一七五四號卷(二)
      第三五頁反面、第三八頁反面）。
    (4)復於原審九十一年十月十七日到庭證稱：「我跟曹宏說要買海洛因，問曹宏有
      無毒品，曹宏表示要幫我連絡看看，後來我問曹宏何時可以買，曹宏表示五月
      八日當天一起去找賣方，五月八日曹宏連絡劉昌錦，劉昌錦開車載我及曹宏一
      起從桃園到基隆，開到長庚醫院對面的停車場，我將錢交給劉昌錦，我跟曹宏
      一起坐在車內，我將五十六萬元交給劉昌錦，當天在高速公路上，劉昌錦有打
      電話給賣方，有聽見綽號殺豬的，當天準備五十六萬元的現金，其餘的錢有帶
      提款卡來領錢，抵達長庚醫院後，把五十六萬元交給劉昌錦，他把錢拿進去對
      面的社區內，我和曹宏在停車場內第一次等了一個鐘頭，劉昌錦有下來到車邊
      表示毒品的成份不太好，問我要不要買毒品，因為錢已經交給劉昌錦，且大老
      遠從中壢到基隆買毒品，所以我請劉昌錦要對方賣便宜一些，後來劉昌錦上去
      交易，我跟曹宏把車子開到社區的巷子口等劉昌錦，到天黑時看到甲○○載劉
      昌錦下來，劉昌錦下車，改坐到自己的車內，一上車劉昌錦就把毒品交給我，
      我們就回桃園，五月八日之前連繫時，說好九兩三，現金六十五萬元，五月八
      日在車上劉昌錦說幫我說到六十三萬元可以買毒品，五月八日我總共帶六十萬
      元上來，劉昌錦先在長庚醫院後面拿我的七萬五千元向別人買海洛因一兩，買
      好後劉昌錦只給我半兩海洛因，另半兩海洛因劉昌錦自己留著，後來劉昌錦才
      開車到長庚醫院的停車場等，我所說借劉昌錦四萬元，是他所拿走半兩海洛因
      的對價，從桃園到基隆的車上有說報酬，原本是給五萬元，後來因為海洛因的
      品質不好，所以我想說已拿走的四萬元（毒品）可以抵掉。五月八日當天回家
      時發現海洛因泡水潮濕了，透過曹宏打電話給劉昌錦，五月十日劉昌錦打電話
      表示可以換一塊品質比較好的毒品，一樣重量，但是要加十萬元，我跟劉約好
      ，我帶毒品開車到桃園，再由劉昌錦開車載我和另外一位不認識的人（呂榮財
      ）一起北上到基隆八堵橘郡的門口，劉昌錦跟呂榮財一起上去，我一個人在劉
      昌錦的車內，當天我帶六萬多元現金及提款卡，沒有將現金交給劉昌錦，是劉
      昌錦先拿毒品上去交涉，毒品是用咖啡色的盒子，白色的蓋子包裝」等語悉相
      符合（見原審卷(一)第一三九頁、第一四Ｏ頁）。
    (5)證人楊健龍復於本院九十二年三月十日調查時到庭證稱：「是劉昌錦帶我去基
      隆買毒品，買毒品地點在橘郡社區，劉昌錦自己上樓去，之後拿一點毒品給我
      試用，因為品質不好，對方願意降價五十六萬元，後來有一個人用車載劉昌錦
      下來，劉昌錦把毒品交給我，我沒有當場檢查，回桃園後發現毒品的品質不好
      要換」等語（見本院上重訴字第八七頁、第八八頁），顯見證人楊健龍亦一再
      指述是經由劉昌錦帶到橘郡社區向他人以五十六萬元買得海洛因磚一塊，後因
      品質不好所以帶海洛因磚到橘郡欲換海洛因磚時為警查獲等情屬實。
    3.從而可證，劉昌錦之供述與證人楊健龍之證述相互吻合，並有警方於九十一年
      五月十日查獲本案當時，自劉昌錦身上查獲之便條紙一張，其上記載「楊（健
      龍）要求，換一塊要加多少價ＯＲ退款（儘量不要）」等語相符（見警卷(一)第
      十二頁）。益證劉昌錦、楊健龍所供本案係楊健龍透過劉昌錦向被告買受毒品
      海洛因磚一塊，當日係要求要換一塊新的毒品等語係屬實在。再查警方查獲本
      案，係證人Ａ１於九十一年五月九日向警方指稱：曾親見甲○○持有約九兩多
      之海洛因毒品及約五兩之安非他命毒品，而由警方向台灣基隆地方法院聲請搜
      索票對被告甲○○之住處進行搜索，並於搜索期間適巧劉昌錦打電話予被告甲
      ○○，而一併為警方查獲劉昌錦正攜帶毒品海洛因毛重三百一十四點四公克前
      來等情，已如前述。則上情應係非劉昌錦、楊健龍所料，自無事先串證之可能
      ，而劉昌錦及楊健龍於警方隔離訊問時猶一致供陳「證人楊健龍是透過被告劉
      昌錦向被告甲○○以五十六萬元購買毒品海洛因約九兩三，因為毒品之品質不
      佳，才由被告劉昌錦帶毒品準備向被告甲○○更換毒品」等情，換言之，劉昌
      錦及楊健龍對於「交易毒品之主要經過」、「毒品數量」、「價金」、「因品
      質不佳而更換毒品」等節均於查獲當時即為一致之陳述，且警方確在被告甲○
      ○之住處查獲供販賣毒品之第一級毒品海洛因毛重十二點四公克、第二級毒品
      安非他命毛重一百四十三點六八公克、大麻毛重二十一點二公克、海洛因磚模
      具一組、吸食器四支、電子秤一台、分裝塑膠袋一批等物，並有000000
      0000號、0000000000號、0000000000號、0000
      000000號行動電話雙向通聯紀錄足資證明被告劉昌錦於五月八日確實有
      與被告甲○○及證人曹宏、楊健龍相互聯絡，且五月十日亦有雙方之聯絡記錄
      可資佐參（見偵字第一七五四號卷(一)第一一六頁以下），是同案被告劉昌錦、
      證人楊健龍供陳是向被告甲○○購買毒品等情，核與事實相符，堪以採信。再
      按刑法上之幫助犯，係指僅以幫助之意思，對於正犯資以助力，而未參與實施
      犯罪構成要件之行為者而言，如就構成犯罪事實之一部，已參與實施，即屬共
      同正犯，被告劉昌錦雖辯稱「是幫楊健龍買毒品，而不是幫甲○○賣毒品」云
      云，惟其不僅經手「交易之價金」及「交易之毒品」，並分別自買方楊健龍處
      無償取得毒品海洛因施用，並自賣方甲○○處獲得四萬元之報酬，還於買方表
      示購得之毒品不佳時，負責更換毒品之事宜，顯然其已積極參與販賣毒品之構
      成要件行為，揆諸前開說明，應以共同正犯論擬，其前開所辯，尚非可採。至
      於證人楊健龍於警局初訊時供稱「係以五十六萬五千元購買毒品」云云、嗣於
      原審九十一年十月十七日調查時改稱「是拿六十萬元現金給被告劉昌錦去購買
      毒品海洛因，劉昌錦先在長庚醫院後面購買一兩毒品七萬五千元」云云，與其
      九十一年五月十一日、同年八月二十八日檢察官偵查時之證言不符部分，業據
      劉昌錦堅決否認有收取五十六萬五千元或六十萬元之事實，且證人楊健龍九十
      一年十月十七日到庭時係在檢察官追問是否有給付報酬或借四萬元予被告劉昌
      錦時，始改稱五月八日係交付劉昌錦六十萬元云云，顯然此部分之供述係臨訟
      杜撰，尚非可採，自以劉昌錦歷次供陳及證人楊健龍其餘偵查時證稱是以五十
      六萬元購買毒品海洛因較為可採，附此說明。
    4.再查被告甲○○矢口否認有透過劉昌錦販賣毒品海洛因給楊健龍一節，其在原
      審辯稱：「在其住處之海洛因及安非他命是向劉昌錦買的，劉昌錦被查獲時身
      上所持有之海洛因就是伊要向劉昌錦買之餘貨，大麻是劉昌錦送的，因為看到
      劉昌錦在賣很好賺所以向他購買，準備販賣毒品營利，沒有錢可以支付，有與
      劉昌錦說好賣出後再支付貨款」云云。惟查，被告甲○○於檢察官九十一年五
      月十一日覆訊時供稱：「扣案的電子秤、分裝袋是販賣毒品用的，製模品是混
      合砂糖用，毒品還沒有賣出，買毒品的錢有和被告劉昌錦說好等賣出毒品時再
      付貨款，毒品買入及販出的價格差約一倍，買入毒品整塊九兩三，五十萬元，
      賣出二公克五千元，一塊海洛因可賣一百萬元，我可以賺取五十萬元，昨天家
      中扣案之物是前天劉昌錦送來的樣品，昨天他是要送海洛因餘貨，安非他命我
      準備要買一公斤，扣案的也是樣品，一公斤安非他命購入四十五萬元，一公斤
      二十八兩，賣出一兩二萬五千元，一公斤可賣到七十萬元，可賺二十五萬元」
      等語（見偵字第一七五五號卷第六至八頁），顯見被告甲○○明白坦認查獲之
      毒品係為供販出而買入，且其對於毒品海洛因及安非他命買入販出之獲利情形
      供述綦詳，顯對於毒品之交易情形了解甚深，並非單純預備販賣毒品可比擬。
      再被告甲○○對於扣案之海洛因磚模具部分，早於九十一年五月二十七日檢察
      官偵訊時已自承模具係伊買來（見偵字第一七五四號卷(一)第六八頁），其嗣在
      原審九十二年一月八日審理時翻供改稱：「海洛因模具是五月八日劉昌錦連同
      小包的海洛因一起帶來給我，準備將海洛因加糖以模具模成型」云云，其前後
      供述不一，顯有不實，而其空言否認為其所有，亦難採信。再經原審於審理時
      當庭勘驗之結果，海洛因磚模具上確實有被告甲○○手寫之「阿賢」二字，此
      為被告甲○○所自認，是被告甲○○應係以處分人之意思而使用該模具，若謂
      劉昌錦販賣毒品海洛因予被告甲○○，既不於交易時收取價額，還附贈海洛因
      模具，以毒品交易市場多屬現金交易及下游毒品人口之眾，實難以想像劉昌錦
      將價值近百萬元之毒品在未收分文之情形下交付與被告甲○○販售；被告甲○
      ○雖辯稱：當時沒有錢向劉昌錦買毒品，劉昌錦先將毒品交給他，等到出售獲
      利後再給付價款云云，惟查，被告甲○○在檢察官偵查時對於杜劍南為何於警
      方查獲一節，係辯稱：「因為杜劍南向伊拿了一批龍蝦去賣，賣了二十多萬元
      沒有將錢交給伊，所以才到伊家中要求延期還款」云云，然證人杜劍南係證稱
      ：「在九十一年五月十日前七、八天，經由朋友王志為介紹向甲○○借得現金
      五十萬元，警察查獲甲○○當天是應甲○○要求到其家中開五十四萬元之本票
      給他，要離去時警察就突然衝進來，伊是做蔬菜專賣批發商，副業有賣便當之
      魚類，但未曾向甲○○買過漁獲」等語（見偵字第一七五四號卷(二)第五六頁）
      ，衡情被告甲○○既在九十一年五月初，有五十萬元現金可借給杜劍南週轉，
      顯見其有資力，是其辯稱沒有錢交付予劉昌錦以購買毒品云云，顯與事實不符
      ，不足採信；至於證人杜劍南於經檢察官起訴後（起訴書已送達被告甲○○）
      始於原審九十一年十月十七改稱「錢是向王志為借的，因為王志為託甲○○處
      理，才會簽本票五十四萬元給甲○○」云云，而證人王志為亦於同日原審調查
      時證稱「有借五十萬元予杜劍南，分二次借，因為要出海有託甲○○代為處理
      ，實際上是借五十四萬元給杜劍南」云云（見原審卷(一)第一五九頁），惟借貸
      關係既然存在於杜劍南、王志為間，被告甲○○僅為單純幫王志為處理債務，
      為何五月九日杜劍南於被告甲○○住處所簽發之借據內容係記載杜劍南向被告
      甲○○借款五十四萬元，而非記載杜劍南向王志為借款託甲○○收受借據；又
      如為單純之借貸，為何被告甲○○於偵查時未明白陳明，反而託詞是杜劍南賣
      龍蝦所欠之貸款云云，是證人王志為、杜劍南於原審所為之供述，顯與常情不
      符，應為事後迥護被告甲○○之詞，不足採信。綜上，被告甲○○前開所辯顯
      係事後卸責之詞，委無足採。又被告甲○○之選任辯護人在原審另以：「若劉
      昌錦確實到甲○○住處更換毒品，為何於甲○○住處未查獲另一塊海洛因磚」
      等詞，為被告置辯，然查員警雖於五月九日當日至甲○○住處進行搜索，並查
      獲海洛因毛重十二點四公克、安非他命毛重一百四十三點六八公克、大麻毛重
      二十一點二公克、海洛因磚模具一組、吸食器四支、電子秤一台、分裝塑膠袋
      一批等物，並未查獲另一塊海洛因磚，惟查劉昌錦雖與被告商議帶海洛因一塊
      前來處理調換，如前所述，但查依上開當場在劉昌錦身上所搜獲如前所載之字
      條記載，可見雙方對於如何處理重製或調換海洛因一塊之細節，包括是否加價
      或退款（即退貨）等節，均尚未商定，則被告究係應於何時交換另一塊海洛因
      或如何處理該劉昌錦帶來之海洛因，亦應尚未有約明。是警方當場未搜得另一
      塊海洛因之事實，均與常情不違，被告所辯此節，自不足以推翻前開事證，而
      為有利被告之證據。
    5.至被告甲○○於上訴本院後改稱是向陳銀發購買海洛因磚一塊，價格五十萬元
      ，是陳銀發派劉昌錦送來毒品云云，同案被告劉昌錦則於本院九十二年四月二
      十一日調查時亦改稱：是跟大胖買毒品，那天要跟大胖換毒品，大胖叫我去甲
      ○○家云云（見本院上重訴字卷第一六五頁）。但查被告甲○○究竟是向劉昌
      錦買毒品或是向陳銀發買毒品，其先後供述已不一致，且九十一年五月十日果
      如被告甲○○所述是要買毒品，被告甲○○豈有未準備買毒品之價金，雖被告
      甲○○供稱：買毒品要五十萬元，打算把朋友交給我的借據及本票交給陳銀發
      當抵押品云云（見本院上重訴字卷第一六六頁）。查販賣海洛因為違法且罪責
      嚴重之事，稱買賣之間留取債權憑證以留事證，已難令人置信，出賣者取得本
      票或借據，將要如何主張法律權利？被告甲○○所辯給付價金之方法，顯與常
      情有違，委不足採。再者同案被告劉昌錦雖在本院九十二年四月二十一日調查
      時改稱：海洛因磚是向大胖買，當天是大胖叫伊去甲○○家換毒品云云，但查
      若如同案被告劉昌錦翻供，則為何換毒品要到甲○○家？更何況甲○○說是要
      買毒品，又豈有毒品可以換給劉昌錦？顯見被告甲○○與劉昌錦在本院上訴之
      前開供述，均不吻合，且與常情有違，顯不可採。至被告甲○○在本院上訴審
      時聲請傳喚陳銀發即綽號冬瓜者，到庭為證，用以證明其係向冬瓜買毒品，然
      陳銀發係設於基隆市○○街一二四巷二十之四號，經本院上重訴字案審理時即
      傳拘無著，況同案被告劉昌錦先是指述係替楊健龍向甲○○買毒品，後是改稱
      替楊健龍向大胖買毒品，均與同案被告甲○○供述向冬瓜買毒品，劉昌錦來送
      毒品一節，毫無交集，再者本院認被告甲○○供述向冬瓜買毒品，而由劉昌錦
      前述，故本院認被告聲請傳喚陳銀發，已無必要。又被告在本院上重訴字案審
      理時聲請傳喚嚴德宗即綽號鹽巴者，用以證明劉昌錦是向冬瓜買毒品一節，但
      至本案自九十一年五月十日查獲時，被告甲○○是供稱向劉昌錦買海洛因磚一
      塊云云，後於本院調查時才改稱：是向冬瓜買海洛因磚由劉昌錦送來云云，從
      未曾見被告提及有嚴德宗其人，竟至上訴本院審理時改稱：劉昌錦是向冬瓜買
      海洛因磚云云。查若如被告甲○○所述是劉昌錦向冬瓜買海洛因磚屬實，則被
      告甲○○根本與劉昌錦、冬瓜買賣海洛因磚一事無關，為何劉昌錦要帶海洛因
      磚到甲○○家？綜此堪認被告甲○○前開所辯，委與常情不符，當係臨訟推諉
      之詞，顯不可信，自無查證之必要，均併予說明，再查楊健龍要買毒品，劉昌
      錦帶楊健龍到被告甲○○居所橘郡等待，楊健龍要換毒品劉昌錦仍帶楊健龍到
      橘郡，顯見劉昌錦非直接販賣毒品給楊健龍之人，否則買賣毒品為罪責嚴重之
      違法行為，劉昌錦豈有兩度帶著自己之買家自桃園馳往基隆之必要，與其自己
      之上手被告甲○○見面之理，是真正交付毒品之人當是住在橘郡之被告甲○○
      無誤。
    6.另被告甲○○確於九十一年五月九日下午四時四十三分許，在桃園縣蘆竹郵局
      匯款十五萬元予鍾梅鶯，此有匯款單一紙附卷可證（詳原審卷一第一九九頁）
      ，惟本案被告甲○○販賣毒品予楊健龍時間為九十一年五月八日，從而被告甲
      ○○九十一年五月九日行蹤與本案無關，附此敘明。
    7.至於被告劉昌錦身上所扣得之毒品海洛因，經原審向法務部調查局函詢有關檢
      驗情形，經函覆為該檢品均有些許受潮情形，除含有海洛因毒品成分外，另有
      非毒品添加成分，非毒品添加成分均會影響海洛因純度，造成海洛因檢品受潮
      情形之水分亦會影響海洛因之純度結果甚鉅，經受潮後之海洛因粉末外觀上之
      改變會由粉末狀變成些許濕黏狀，此有法務部調查局九十一年十一月七日調科
      壹字第Ｚ○○○○○○○○○Ｏ號函附卷可憑（見原審卷(二)第十頁），顯見劉
      昌錦所供述：楊健龍自甲○○處所購得之海洛因，因潮濕受黏而認為品質不佳
      一詞，與海洛因受潮後之情況相符，其所供係有所憑，顯可採信，再者同案被
      告劉昌錦及證人楊健龍均一再指稱：因為我們施用海洛因的方法是把毒品放在
      香菸內吸食，所以需要粉狀，如果太潮濕，毒品就會粘黏黏的，用小刀刮不下
      來，沒有辦法放在香菸裡等語（見本院上重訴字卷第八十頁），顯與法務部調
      查局函覆海洛因受潮後會由粉末變成濕黏狀等情相符，故堪認同案被告劉昌錦
      及證人楊健龍所指述因海洛因太潮濕品質不佳要求更換一節相互吻合。從而被
      告辯稱：未販賣毒品予楊健龍云云，並不可採。
（五）綜上各節所述，被告所辯，均係卸責之詞，不足取採。本案罪證明確，被告犯
      行堪以認定。
三、核被告甲○○所為，係犯毒品危害防制條例第四條第一項、第二項販賣第一、二
    級毒品罪。另雖扣案大麻，經鑑定含有安非他命成分，然大麻係被告買安非他命
    所附贈，恐係交附安非他命時，不小心混到大麻，大麻才會有安非他命成分所致
    ，被告當無法知悉大麻亦含有安非他命成分甚明，故應僅係單純持有大麻之意，
    與持有安非他命無關，附此敘明；雖被告甲○○辯稱：所持有之安非他命是要自
    己施用云云，惟扣案安非他命淨重一百三十七點三三公克，數量頗鉅，顯非供己
    施用之犯意甚明。且按販賣毒品罪，並不以販入之後復行賣出為構成要件，苟以
    營利為目的，將毒品販入或將之賣出，有一於此，其犯罪即經完成。被告甲○○
    持有第一級毒品海洛因淨重十點七六公克、第二級毒品安非他命淨重一三七點五
    三公克之始即為販賣圖利，應論以販賣第一、二級毒品罪，公訴意旨漏列此點，
    而指被告甲○○係意圖販賣而持有第一級毒品海洛因與第二級毒品安非他命罪，
    尚有未洽，起訴法條應予變更。又刑法上之幫助犯，係指僅以幫助之意思，對於
    正犯資以助力，而未參與實施犯罪構成要件之行為者而言，如就構成犯罪事實之
    一部，已參與實施，即屬共同正犯，劉昌錦係以幫助之意思參與販賣第一級毒品
    之構成要件行為，其所為應係犯毒品危害防制條例第四條第一項之罪，公訴意旨
    指劉昌錦係屬單純之毒品危害防制條例第四條第一項幫助犯亦有未洽。是被告甲
    ○○與劉昌錦間就上揭販賣第一級毒品予楊健龍之犯行，有犯意之聯絡及行為之
    分擔，均為共同正犯。被告甲○○分別於五月八日販賣毒品予楊健龍及於五月十
    日由劉昌錦拿購得之毒品欲更換毒品海洛因，雖二次參與交易毒品事實，惟其仍
    屬持續同一買賣行為，侵害一個法益，應論以單純一罪。被告甲○○持有第一級
    毒品海洛因之低度行為，為高度之販賣第一級毒品行為所吸收；被告甲○○持有
    第二級毒品安非他命之低度行為，應為高度之販賣第二級毒品行為所吸收，均不
    另論罪。被告甲○○連續多次販賣第一級毒品海洛因之犯行，時間緊接，行為相
    同，顯係基於概括之犯意所為，為連續犯，應依刑法第五十六條規定論以一罪，
    並依法加重其刑，惟其法定刑為死刑、無期徒刑部分，依刑法第六十四條第一項
    、第六十五條第一項規定不得加重。又被告甲○○所犯販賣第一級毒品罪、販賣
    第二級毒品罪，犯意各別，行為不同，應分論併罰，公訴人以其販賣第一級毒品
    海洛因與第二級毒品安非他命給Ａ１（此部分不另為無罪之諭知詳如次段所述）
    ，以及意圖販賣而持有第一級毒品海洛因與第二級毒品安非他命，均為想像競合
    犯部分，容有誤會，已如前述，附此敘明。再查被告甲○○前因違反藥事法、麻
    醉藥品管理條例案件（吸用麻藥罪）及違反麻醉藥品管理條例（販賣麻藥罪）案
    件，經定應執行有期徒刑五年六月確定，復因違反麻醉藥品管理條例案件（吸用
    麻藥罪）、偽造文書罪及贓物罪，經應執行有期徒刑一年六月確定，且接續執行
    ，於八十七年二月二十七日因縮短刑期假釋出監，九十年十二月八日假釋縮刑期
    滿，未經撤銷假釋，以執行完畢論，其於五年內再犯有期徒刑以上之二罪，均為
    累犯，皆應依刑法第四十七條規定遞加重其刑，除販賣第一級毒品罪法定刑為死
    刑、無期徒刑及販賣第二級毒品法定刑為無期徒刑部分，依刑法第六十四條第一
    項、第六十五條第一項規定不得加重外，其餘部分依法加重其刑。
四、原審論罪科刑固非無見，惟原審(一)、就毒品諭知沒收銷燬，均以毛重計算，然鑑
    定後既有毒品淨重，自應以淨重為精準，更何況安非他命送鑑後尚耗用０‧二公
    克。(二)、再者海洛因模具並非製作海洛因之工具，而是要販賣海洛因所用之分裝
    物，從而原審依毒品危害防制條例第十八條第一項前段規定宣告沒收並銷燬之，
    亦有不當。(三)、再原審就被告家中查扣之毒品，於何時販入一節未於事實欄內認
    定，顯有違誤。從而被告雖空言否認販賣提起上訴，委無可採，其上訴顯無理由
    ，惟原判決既有上開可議之處，自屬無可維持，應由本院將原審判決關於被告甲
    ○○販賣第一級毒品、第二級毒品部分及定執行刑部分撤銷，並自為判決。爰審
    酌被告甲○○為貪圖販賣毒品之鉅額暴利，竟多次販賣毒品海洛因予他人，並購
    入大量毒品安非他命伺機販售得利，查扣之第一級毒品海洛因及第二級毒品安非
    他命毒品數量龐大，對社會治安及民眾身體健康影響至鉅，且其犯後猶供詞反覆
    狡辯卸責，未有悔意，然販出次數非多等一切情狀，分別量處如主文第二項所示
    之刑，並定其應執行之刑，且依法諭知褫奪公權終身。至扣案之第一級毒品海洛
    因淨重十點七六公克、第一級毒品海洛因淨重三百零七點九三公克、第二級毒品
    安非他命淨重一百三七點三三公克（另０‧二公克送鑑用盡），均應依毒品危害
    防制條例第十八條第一項前段宣告沒收銷燬；扣案之海洛因模具一組為被告甲○
    ○所有供販賣第一級毒品所用，另扣案電子秤一台、分裝塑膠袋一批（一號袋一
    百個、二號袋一百七十個、三號袋八十個、四號袋一百七十個）均係被告甲○○
    所有，供其販賣第一級及第二級毒品所用或預備供販賣第一級及第二級毒品所用
    之物，應依毒品危害防制條例第十九條第一項宣告沒收；至於扣案之吸食器四支
    ，雖為被告甲○○所持有之物，惟非供其販賣毒品所用之物，不得沒收；另被告
    甲○○所有之ＮＯＫＩＡ八三一０手機一支、被告劉昌錦所有之ＭＯＴＯＲＯＬ
    ＡＴ一九一手機一支，均與本案無涉，亦不得宣告沒收。又被告甲○○販賣毒品
    海洛因予被告劉昌錦三次，共獲利為六萬四千元，及被告甲○○、劉昌錦共同販
    賣毒品海洛因予楊健龍獲利為五十六萬元，被告甲○○共獲利六十二萬四千元，
    此部分為被告甲○○違反毒品危害防制條例第四條第一項販賣毒品海洛因之犯罪
    所得，依同條例第十九條第一項之規定應予沒收，如全部或一部不能沒收時，以
    其財產抵償之。
五、公訴意旨另以：被告甲○○於九十一年五月九日傍晚四、五時許，在基隆市光華
    國宅下某涼亭，承前販賣第一級毒品海洛因之概括犯意，並另行基於販賣第二級
    毒品安非他命之犯意，以一萬元之價格，販賣第一級毒品海洛因淨重三點七三公
    克及第二級毒品安非他命淨重六點一一公克於Ａ１（阿達），因指被告甲○○涉
    犯毒品危害防制條例第四條第一、二項之販賣第一、二級毒品罪等情，無非係以
    證人Ａ１於偵查證稱：「九十一年五月九日下午三時許，打000000000
    0電話給甲○○，跟他說要買一萬元海洛因及安非他命，大約是下午四、五點約
    在基隆光華國宅下面涼亭交易」云云（見偵字第一七五四號卷(一)第二七頁及Ａ１
    偵查案卷）資為論據。但查，訊據被告甲○○堅決否認有販賣第一、二級毒品予
    Ａ１，辯稱：「五月九日當天下午不在基隆，當天和王志為等人一起到桃園，有
    在郵局匯款給他人」等語，核與證人王志為於九十一年十月十七日原審到院證稱
    ：「五月九日下午和甲○○一起到桃園，有看到他去郵局匯款」等語相符，且經
    原審函查桃園郵局之結果，被告甲○○確於九十一年五月九日下午四時四十三分
    在桃園蘆竹郵局匯款十五萬元予案外人鍾梅鶯，此有桃園郵局九十一年十月十四
    日出具之營00000000─００二號函附之匯款單在卷可證（見原審卷(一)第
    一九九頁），是被告甲○○前開所辯，與事實相符，可以採信。再依卷附被告甲
    ○○使用之0000000000號行動電話之通聯紀錄觀之，被告甲○○於九
    十一年五月九日下午三時許迄至下午五時三十六分許均在桃園縣盧竹鄉，直到當
    天晚上六時三十分許始返回基隆（見偵字第一七五四號卷(一)第一二七、一二八頁
    ），換言之，被告甲○○在當天五月九日晚上六時三十分以後始有可能在基隆地
    區販賣毒品海洛因及安非他命予Ａ１；且經原審調閱Ａ１之偵、審案卷之結果，
    警方係於九十一年五月九日晚上六時二十分起即在Ａ１住處進行搜索，並分別扣
    得毒品海洛因及安非他命，此有Ａ１偵查卷附之扣押筆錄在卷可參；再查，證人
    Ａ１前於偵查時所述：其於五月九日下午三時許撥打0000000000予被
    告甲○○購買毒品云云，惟核諸卷附0000000000號通聯紀錄之結果，
    五月九日下午三時二十二分許及五時二十一分許分別有0000000000電
    話撥打予0000000000之記錄（見偵字第一七五四號卷(一)第一七九頁）
    ，惟經檢察官於九十一年七月三十一日及原審九十一年十二月五日訊問證人Ａ１
    之結果，Ａ１均表示不知0000000000之電話為何人所有，顯然證人Ａ
    １並非以0000000000號電話與被告甲○○聯絡，然依卷附00000
    00000通聯紀錄顯示五月九日當天下午並無其他同一支電話分別於下午三時
    許及五時許發話之資料，顯然證人Ａ１前開證言，與事實不符，並非可採。此外
    復查無其他證據證明被告甲○○確有公訴人所指此部分之犯行，惟公訴人以此部
    分與前揭論罪科刑之毒品危害防制條例第四條第一、二項販賣第一、二級毒品罪
    間有連續犯及想像競合犯關係，屬裁判上一罪起訴，爰不另為無罪之諭知。
據上論斷，應依刑事訴訟法第三百六十九條第一項前段、第三百六十四條、第二百九
十九條第一項前段、第三百條，毒品危害防制條例第四條第一項、第二項、第十八條
第一項前段、第十九條第一項，刑法第十一條、第二十八條、第五十六條、第四十七
條、第五十一條第四款、第九款、第三十七條第一項，判決如主文。
本案經檢察官呂丁旺到庭執行職務。
中      華      民      國    九十二    年      十      月    二十一    日
                              臺灣高等法院刑事第十庭
                                  審判長法  官  溫  耀  源
                                        法  官  吳      燦
                                        法  官  何  菁  莪
右正本證明與原本無異。
如不服本判決，應於收受送達後十日內向本院提出上訴書狀，其未敘述上訴之理由者
並得於提起上訴後十日內向本院補提理由書（均須按他造當事人之人數附繕本）。
                                        書記官  陳  菊  珍
中      華      民      國    九十二    年      十      月    二十三    日
附錄本案論罪科刑法條
毒品危害防制條例第四條第一項、第二項
製造、運輸、販賣第一級毒品者，處死刑或無期徒刑；處無期徒刑者，得併科新台幣
一千萬元以下罰金。
製造、運輸、販賣第二級毒品者，處無期徒刑或七年以上有期徒刑，得併科新台幣七
百萬元以下罰金。
毒品危害防制條例第十八條第一項前段
查獲之毒品及專供製造或施用毒品之器具，不問屬於犯人與否，均沒收銷燬之。
毒品危害防制條例第十九條第一項
犯第四條至第九條、第十二條、第十三條或第十四條第一項、第二項之罪者，其供犯
罪所用或因犯罪所得之財物，均沒收之，如全部或一部不能沒收時，追徵其價額或以
其財產抵償之。


司法院資訊處製作；財團法人民間司法改革基金會備份。
